臺灣高等法院臺南分院刑事裁定
　　　　　　　　　　　　　　　　 94年度交抗字第132號　Ａ
抗　告　人
即受處分人　鴻和皮革有限公司
法定代理人　蔡逸勳
上列抗告人因違反道路交通管理處罰條例案件聲明異議，不服臺
灣雲林地方法院，中華民國94年9月6日所為裁定（94年度交聲字
第134號），提起抗告，本院裁定如下：
    主  文
抗告駁回。
    理  由
一、抗告意旨略以：原裁定謂：抗告人並未向監理機關查詢其所
    僱用之司機駕駛資格之有無，亦未告知監理機關其為駕駛人
    李文福之雇主等情，為抗告人所自承。抗告人既未告知監理
    機關其僱用李文福為司機之事，監理機關自無從知悉抗告人
    為雇主，則於駕駛人李文福駕駛執照有遭吊扣之情形時，監
    理機關顯無法據以通知抗告人。且抗告人既得向監理單位申
    請查詢司機有無駕駛執照遭吊扣、銷紀錄，且若其就本件確
    有為查核之動作，應可輕易知悉駕駛人駕照遭吊扣之情形。
    然抗告人竟未為查詢之申請，其捨此管道而不為，尚難認有
    何「已善盡查證駕駛人駕駛執照資格之注意，或縱加以相當
    之注意而仍不免發生違規」之情事等語。惟：(一)法律並未強
    制規定民間公司購買大貨車或大卡車等重型車輛時，須以書
    面通知各監理站駕駛人為誰，且監理站未曾公告此訊息給民
    間，事件發生時，僅究責受處分人，監理站應有疏失。(二)公
    路局並未宣導電子加值網，導致受處分人不知有此管道可查
    詢，受處分人已盡最大力量來監督查核，仍發生本事件，原
    審仍予處分，令受處分人不服等語。
二、按汽車駕駛人於駕駛執照吊扣期間駕駛大貨車者，汽車所有
    人及駕駛人各處40,000元以上80,000元以下罰鍰，並當場禁
    止該汽車駕駛人繼續駕駛及扣留其車輛牌照，另吊扣其汽車
    牌照3個月，道路交通管理處罰條例第21條之1第1項第7款、
    第3項分別定有明文。經查：
  (一)抗告人僱用之司機李文福原領有普通大貨車駕駛執照，惟於
    93年10月12日至93年11月11日間因違規遭吊扣駕駛執照在案
    。詎李文福竟於駕照吊扣期間內之93年11月10日下午4時23
    分，仍駕駛抗告人所有之車號6U-913號自用大貨車，於行經
    上開路段時，為警攔停舉發。員警乃以汽車所有人有違反道
    路交通管理處罰條例第21條之1第1項第7款規定之行為，予
    以掣單舉發。並由原處分機關依上開規定及違反道路交通管
    理事件統一裁罰標準表之規定，裁處60,000元罰鍰，並吊扣
    汽車牌照3個月等情，有雲林縣警察局雲嘉裁字第裁72-KAE1
    83734號舉發違反道路交通管理事件通知單影本、原處分機
    關94年3月22日雲嘉裁字第裁72-KAE183734號裁決書、94年5
    月10日嘉監雲字第0940005258號函、94年5月3日嘉監雲字第
    0940004947號函各一份在卷可稽。
  (二)抗告人固以前開情詞為辯，惟按汽車所有人如已善盡查證駕
    駛人駕駛執照資格之注意，或縱加以相當之注意而仍不免發
    生違規者，汽車所有人不受本條之處罰，道路交通管理處罰
    條例第21條之1第4項固定有明文，該條項於91年7月3日增訂
    時，其立法理由並載明：「原條文目的在於嚇阻違規駕駛，
    並為加強大型車輛所有人如運輸業者管理駕駛人之責，增訂
    連帶處罰汽車所有人，實際執行卻窒礙難行，若駕駛人刻意
    隱瞞汽車所有人，使其無辜受罰，有失公平，駕駛人個人違
    規行為，吊扣汽車牌照，損害汽車所有人之權益，非屬合理
    。故修訂免除汽車所有人罰責，增訂第4項」等語。然其免
    罰之前提仍以「已善盡查證駕駛人駕駛執照資格之注意，或
    縱加以相當之注意而仍不免發生違規者」之情形為必要，易
    言之，倘汽車所有人並未善盡前開查證之注意義務，仍不能
    依上開規定主張免罰。
　(三)抗告人雖提出該公司之司機出勤出示證件檢驗紀錄表證明其
    有以要求司機提出駕照及身分證等證件之方式審核駕駛人之
    駕駛資格，然查按道路交通管理處罰條例第92條之1規定：
　  「處罰機關裁決職業汽車駕駛人吊扣、吊（註）銷駕駛執照
    時，得應雇主之請求，以書面或其他方式通知違規當時所駕
    駛汽車之所有人。」，揆諸上開規定，汽車所有人得向監理
    機關申請查詢其所僱用駕駛人之駕照資格之有無及有無遭吊
    扣銷等狀態。另業者亦得透過申請加值網路，隨時上網即時
    查詢最新駕駛人資料，必要時並得將查得資料加以列印，作
    為管理憑據。此亦有原處分機關94年5月3日嘉監雲字第0940
    004947號函在卷可考。監理機關是否宣導網路查詢業務，僅
    係便利當事人之措施，抗告人自無據此引為免責之餘地。顯
    見抗告人尚可依循此方式對駕駛人之駕照資格為審核，而善
    盡其管理之責任。本件抗告人並未向監理機關查詢其所僱用
    之司機駕駛駕照吊扣、銷記錄，尚難認有何「已善盡查證駕
    駛人駕駛執照資格之注意，或縱加以相當之注意而仍不免發
    生違規」之情事，抗告人雖提出該公司之司機出勤出示證件
    檢驗紀錄表證明其有以要求司機提出駕照及身分證等證件之
    方式審核駕駛人之駕駛資格，然查李文福被扣駕照期間，恰
    在抗告人審核其駕照之十月九日　至十一月十三日之間，有
    檢驗紀錄表附原審卷第二十二頁可憑，足見抗告人審核尚有
    疏漏，自無援引前開規定而主張免責之餘地。是抗告人上開
    辯詞，委無足採。
三、綜上所述，李文福確有在駕駛執照經吊扣後，駕駛抗告人所
    有之自用大貨車之違規行為，且抗告人亦未能落實查核措施
    以善盡查證之注意義務。從而，原處分機關依道路交通管理
    處罰條例第21條之1第1項第7款、第3項及違反道路交通管理
    事件統一裁罰基準表之規定，裁處抗告人60,000元之罰鍰，
    並吊扣其汽車牌照3個月，核無違誤，原裁定予駁回抗告，
    核無不合，本件抗告應予駁回。
三、據上論結，應依道路交通案件處理辦法第26條，刑事訴訟
    法第412條，裁定如主文。
中　　華　　民　　國　　94　　年　　10　　月　　19　　日
                  刑事第三庭    審判長法　官　陳義仲
                                      法　官　陳顯榮
                                      法　官　楊子莊
以上正本證明與原本無異。
不得再抗告。
　　　　　　　　　　　　　　　　　　　書記官　王全龍
中　　華　　民　　國　　94　　年　　10　　月　　21　　日
